ACORDAO-COMPLETO-2506829

ACÓRDÃO 17/2022 ATA 1/2022 - SEGUNDA CÂMARA

VISTOS, relatados e discutidos estes autos de embargos de declaração opostos pelo Sr. Eugênio José Guilherme de Aragão, membro aposentado do MPF, contra o Acórdão 3000/2021-TCU-Segunda Câmara, que julgou ilegal o ato de aposentadoria e negou-lhe registro, em razão do percebimento cumulado de subsídio com a vantagem de "quintos/décimos" incorporados pelo exercício de cargo comissionado,
ACORDAM os Ministros do Tribunal de Contas da União, reunidos em sessão da Segunda Câmara, com base no art. 34 da Lei 8.443/1992, c/c o art. 287 do Regimento Interno, e diante das razões expostas pelo Relator, em
9.1. conhecer dos embargos de declaração para, no mérito, rejeitá-los;
9.2. dar ciência desta deliberação ao embargante.

Embargos de declaração interposto por Eugenio Jose Guilherme de Aragão, ex-membro do MPF, contra o Acórdão 3.000/2021TCU2ª Câmara (peça 49), de minha relatoria.

Segunda Câmara

Ministério Público Federal.

3. Interessados/Responsáveis/Recorrentes:
3.1. Recorrente: Eugenio Jose Guilherme de Aragão (XXX.642.841-XX).

13.1. Ministros presentes: Bruno Dantas (Presidente), Augusto Nardes e Raimundo Carreiro (Relator).
13.2. Ministros-Substitutos presentes: Marcos Bemquerer Costa e André Luís de Carvalho.

RAIMUNDO CARREIRO

Ministro Raimundo Carreiro.

Tratam os autos de embargos de declaração opostos pelo Sr. Eugênio José Guilherme de Aragão, membro aposentado do Ministério Público Federal, contra o Acórdão 3000/2021-TCU-Segunda Câmara (peça 49) , de minha relatoria, que negou provimento a pedido de reexame interposto do Acórdão 5214/2020-TCU-Segunda Câmara, rel. Min. Ana Arraes, e que julgou ilegal ato de concessão de aposentadoria exarado pelo Ministério Público Federal. 
2.	Transcrevo a seguir, com ajustes de forma, nos termos do art. 1º, § 3º, inciso I, da Lei nº 8.443/92, a instrução lavrada no âmbito da Secretaria de Recursos/Serur (peça 64) , cujo pronunciamento obteve a concordância do Diretor da unidade (peça 65) .
"INTRODUÇÃO 
1.	Trata-se de embargos de declaração (peça 56) opostos pelo Sr. Eugênio José Guilherme de Aragão, ex-membro do MPF, contra o Acórdão 3000/2021-TCU-Segunda Câmara (peça 49) , que teve como relator o Excelentíssimo Senhor Ministro Raimundo Carreiro. 
1.1. 	A deliberação recorrida apresenta o seguinte teor: 
VISTOS, relatados e discutidos estes autos de pedidos de reexame interpostos pelo Ministério Público Federal/MPF e pelo Sr. Eugênio José Guilherme de Aragão, ex-membro do MPF, contra o 5.214/2020-TCU-2ª Câmara, relatora a Ministra Ana Arraes, que julgou ilegal o ato de aposentadoria e negou-lhe registro, em razão do percebimento cumulado de subsídio com a vantagem de "quintos/décimos" incorporados pelo exercício de cargo comissionado, 
ACORDAM os Ministros do Tribunal de Contas da União, reunidos em sessão da 2ª Câmara, com base no art. 48 da Lei 8.443/1992, c/c o art. 286 do Regimento Interno, e diante das razões expostas pelo Relator, em: 
9.1.	conhecer dos pedidos de reexame para, no mérito, negar as eles provimento; 
9.2.	dar ciência desta deliberação aos recorrentes (grifos acrescidos) . 
HISTÓRICO 
2.	O ato de aposentadoria do interessado (peça 2) foi julgado ilegal em virtude de contemplar o pagamento cumulativo de subsídio com parcela de décimos incorporados pelo exercício de cargo comissionado. Isso porque, com o advento da Emenda Constitucional 19/1998, foi instituído o regime de remuneração mediante parcela única de subsídio, nos termos do art. 39, § 4º, da Constituição Federal:  
"§ 4º O membro de Poder, o detentor de mandato eletivo, os Ministros de Estado e os Secretários Estaduais e Municipais serão remunerados exclusivamente por subsídio fixado em parcela única, vedado o acréscimo de qualquer gratificação, adicional, abono, prêmio, verba de representação ou outra espécie remuneratória, obedecido, em qualquer caso, o disposto no art. 37, X e XI." 
2.1. Assim, entendeu-se que, uma vez instituído o subsídio como forma de remuneração para determinada categoria, não haveria espaço para o pagamento de outras parcelas remuneratórias. 
ADMISSIBILIDADE 
3. Reitera-se o exame de admissibilidade contido na peça 61 do SAR/Serur, em que se propôs o conhecimento dos embargos de declaração, com fulcro no artigo 34, § 2º, da Lei 8.443, de 1992 e no artigo 287, § 3º, do RI/TCU, suspendendo-se os efeitos do item 9.1 do Acórdão 3000/2021-TCU-Segunda Câmara, rel. Min. Raimundo Carreiro. 
MÉRITO 
4. Delimitação 
4.1 Constitui objeto dos presentes embargos definir se houve os seguintes vícios de omissão no acórdão embargado: 
a)	não foi considerado que há diretriz normativa expressa que garante o recebimento cumulado de VPNI (quintos) com o subsídio, quais sejam: o art. 4º, III, da Res. CNMP 09/2006 c/c art. 287, §1º da Lei Complementar nº 75/93; 
b)	quanto ao pedido de sobrestamento do feito até o julgamento de mérito da ADI 3834 pelo e. Supremo Tribunal Federal ou, subsidiariamente, que seja remetido para julgamento conjunto com o processo TC nº Processo 017.382/2006-7, em tramitação nesta e. Corte de Contas, com objetivo de se evitar decisões conflitantes sobre a matéria. 
5.	Da regulamentação sobre a VPNI na Lei 75/1993 e na Resolução CNMP 09/2006 
5.1. O embargante aduz que, por força de preceitos normativos (o art. 4º, III, da Res. CNMP 09/2006 c/c art. 287, §1º da Lei Complementar nº 75/93) , os membros do MPF têm direito adquirido à percepção de quintos, sendo que o acórdão embargado teria sido omisso quanto a este argumento. 
Análise: 
5.2. Essa questão já foi devidamente analisada em instrução desta unidade técnica (peça 38) , por ocasião do exame do pedido de reexame interposto pelo interessado, nos seguintes termos: 
7.12. Com a devida vênia, entende-se que a expressão "concedidas, em caráter geral aos servidores públicos civis da União", constante do art. 287, § 1º, da Lei Complementar nº 75/93, não se refere à incorporação de quintos, que é vantagem pessoal e, por via de consequência, tem critérios especiais de percepção, distintos daqueles previstos em regra geral para todos os servidores públicos civis da União. 
7.13. No que tange à Res. CNMP nº 09/2006, é de mister observar que o TCU tem a competência privativa prevista no art. 71 da Lei Maior (verbis) : 
Art. 71. O controle externo, a cargo do Congresso Nacional, será exercido com o auxílio do Tribunal de Contas da União, ao qual compete: 
 (...) 
III - apreciar, para fins de registro, a legalidade dos atos de admissão de pessoal, a qualquer título, na administração direta e indireta, incluídas as fundações instituídas e mantidas pelo Poder Público, excetuadas as nomeações para cargo de provimento em comissão, bem como a das concessões de aposentadorias, reformas e pensões, ressalvadas as melhorias posteriores que não alterem o fundamento legal do ato concessório; (...) (grifos acrescidos) . 
7.14. Assim, compete privativamente a esta Egrégia Corte de Contas apreciar, para fins de registro, a legalidade dos atos concessórios de aposentadoria. Nesse mister, cumpre a este Tribunal, também, examinar a constitucionalidade desses atos concessórios. 
7.15. Nessa vereda, observou-se que o ato em reexame violou o art. 39, § 4º, da Constituição Federal, o que justificou o seu julgamento pela ilegalidade. 
7.16. Por conseguinte, não merecem reparo as seguintes considerações do Excelentíssimo Senhor Ministro Bruno Dantas, por ocasião da apreciação do TC Processo 028.331/2009-0 (Acórdão 1063/2020-TCU-Plenário) : 
14.	Em relação ao fato de o pagamento da parcela de quintos decorrer da Resolução 9/2006 do Conselho Nacional do Ministério Público, ressalto que isso não afasta a prerrogativa constitucional do TCU para apreciar atos sujeitos a registro. Aliás, importa frisar que, nos termos do art. 130-A, § 2º, inciso II, da Constituição Federal, a apreciação, pelo CNMP, da regularidade de atos administrativos praticados por membros ou órgãos do Ministério Público da União e dos Estados é feita sem prejuízo da competência do TCU. 
15.	Não é demais lembrar que as atribuições do Congresso Nacional, em sede de controle externo, exercidas com o auxílio do Tribunal de Contas da União, decorrem diretamente do texto constitucional, restando clara, no art. 71, inciso III, da Carta Magna, a competência da Corte de Contas para verificar a aderência de atos de aposentadoria à legislação aplicável. 
16.	Significa dizer, portanto, que a regularidade dos referidos atos administrativos deve ser verificada pelo CNMP e pelo TCU, sendo que a competência de um não afasta a do outro, uma vez que realizadas sob óticas e com finalidades diferentes. Trata-se da chamada competência concorrente disjuntiva, ou seja, que recai sobre os dois órgãos e que permite a atuação individual de cada um, de modo que a adequação de tais atos está sujeita à crítica dos dois. No caso, a manifestação do TCU pela negativa de registro é suficiente para afastar os pagamentos indevidos. 
7.17. 	Nesse sentir, não há falar-se que o TCU invadiu o leque de atribuições do CNMP, eis que agiu de conformidade com a sua competência privativa prevista na Carta Política. 
 (...) 
7.19. No que tange à Resolução CNMP nº 09/2006, observa-se que o TCU agiu de conformidade com a Súmula 347 do Pretório Excelso: 
O Tribunal de Contas, no exercício de suas atribuições, pode apreciar a constitucionalidade das leis e dos atos do poder público. 
7.20. 	Nessa ordem de ideias, opina-se pela rejeição dos argumentos apresentados pelo MPF. 
5.3. Por conseguinte, entende-se que o interessado deseja rediscutir questões que já foram suficientemente examinadas por esta Corte de Contas, o que refoge ao escopo da via estreita dos embargos de declaração.  
5.4. Posta assim a questão, entende-se que os argumentos do embargante devem ser rejeitados, eis que inexistente a omissão alegada. 
6.	Do pedido de sobrestamento do feito  
6.1. O embargante argumenta que teria havido omissão no acórdão embargado, quanto à omissão na análise do pedido de que o presente feito deva ser sobrestado até o julgamento de mérito da ADI 3.834 pelo e. Supremo Tribunal Federal ou, subsidiariamente, que seja remetido para julgamento conjunto com o processo TC nº Processo 017.382/2006-7, em tramitação nesta e. Corte de Contas, com objetivo de se evitar decisões conflitantes sobre a matéria. 
Análise: 
6.2. A ADI 3.834 ainda não foi apreciada pelo STF, não havendo daí a necessidade imperiosa de o TCU aguardar o seu trânsito em julgado, para, somente depois, dar prosseguimento ao julgamento de processos que versem sobre a acumulação de subsídios com quintos, para os membros do MPF. Isso porque existem fortes e judiciosos argumentos que justificam a irregularidade da referida acumulação. 
6.3. 	No que tange ao TC Processo 017.382/2006-7, é de se observar o disposto no Acórdão 1741/2016-TCU-Plenário, relatora a Ministra Ana Arraes: 
VISTOS, relatados e discutidos estes embargos de declaração opostos contra o Acórdão 3332/2015-TCU-Plenário, que apreciou representação concernente a possíveis irregularidades no pagamento de vantagens pessoais decorrentes de exercício de função de direção, chefia ou assessoramento - usualmente denominadas "quintos" - a membros do Ministério Público da União, de forma complementar ao subsídio que constitui sua remuneração, nos termos do art. 39, § 4º, da Constituição Federal. 
ACORDAM os ministros do Tribunal de Contas da União, reunidos em sessão do Plenário, ante as razões expostas pela relatora e com base no art. 34 da Lei 8.443/1992, em: 
9.1. conhecer dos embargos de declaração e acolhê-los parcialmente; 
9.2. esclarecer aos órgãos integrantes do Ministério Público da União que as medidas determinadas pelos itens 9.3 e 9.4 do Acórdão 3332/2015-TCU-Plenário devem ser adotadas após ser assegurado a cada membro do Ministério Público interessado o exercício do contraditório e da ampla defesa e de ser comprovada a inexistência de situações individuais que impeçam sua efetivação; 
9.3. determinar aos órgãos integrantes do Ministério Público da União que informem, no prazo de 90 (noventa) dias a contar da ciência desta decisão, acerca dos resultados alcançados; 
9.4. dar ciência deste acórdão, acompanhado do relatório e do voto que o fundamentaram, aos embargantes; 
9.5. encaminhar os autos à Secretaria de Fiscalização de Pessoal para monitoramento da deliberação constante do item 9.3 acima. 
6.4. 	Para maior clareza, transcreve-se o disposto no Acórdão 3332/2015-TCU-Plenário, relatora Min. Ana Arraes: 
VISTA, relatada e discutida esta representação relativa a possíveis irregularidades no pagamento de vantagens pessoais decorrentes de exercício de função de direção, chefia ou assessoramento - usualmente denominadas "quintos" - a membros do Ministério Público da União, de forma complementar ao subsídio que constitui sua remuneração, nos termos do art. 39, § 4º, da Constituição Federal. 
ACORDAM os ministros do Tribunal de Contas da União, reunidos em sessão extraordinária do Plenário, ante as razões expostas pela relatora e com base no art. 45 da Lei 8.443/1992, c/c os arts. 16, inciso VI, 237, inciso I, e 251 do Regimento Interno e à luz da Súmula 347 do Supremo Tribunal Federal, em: 
9.1. conhecer da representação e considerá-la procedente; 
9.2. considerar que o inciso V do art. 4º da Resolução CNMP 9, de 5 de junho de 2006, colide com as disposições do §4º do art. 39 da Constituição Federal, o que acarreta ausência de fundamentação para pagamentos decorrentes de sua aplicação; 
9.3. fixar o prazo de 15 (quinze) dias para que os órgãos integrantes do Ministério Público da União passem a remunerar seus membros exclusivamente por meio de subsídio em parcela única, conforme disposto no art. 39, §4º, da Constituição Federal, ressalvadas as verbas de caráter indenizatório, dentre as quais não se incluem aquelas decorrentes da incorporação de "quintos/décimos" e do pagamento de "opção", previstas no inciso V do art. 4º da Resolução CNMP 9/2006; 
9.4. determinar aos órgãos integrantes do Ministério Público da União que cobrem de seus membros os valores eventualmente pagos de forma diversa à sistemática de remuneração referida no item anterior, respeitada a prescrição quinquenal; 
9.5. dar ciência deste acórdão, acompanhado do relatório e do voto que o fundamentaram: 
9.5.1. ao Procurador-Geral da República; 
9.5.2. ao Procurador-Geral do Trabalho; 
9.5.3. ao Procurador-Geral da Justiça Militar; 
9.5.4. ao Procurador-Geral de Justiça; 
9.5.5.  ao representante; 
9.6. encaminhar os autos à Secretaria de Fiscalização de Pessoal para monitoramento das deliberações constantes dos itens 9.3 e 9.4 acima. 
6.5. Assim, observa-se que os atos iniciais de aposentadoria, nos termos da Súmula Vinculante 3 do STF, prescindem da instauração do contraditório. É dizer: o decidido no TC Processo 017.382/2006-7 (Acórdão 1741/2016-TCU-Plenário e 3.332/2015-TCU-Plenário, ambos da relatoria da Ministra Ana Arraes) , quanto à instauração do prévio contraditório, não se aplica ao embargante. 
6.6. Sobre a análise da necessidade de sobrestamento do presente feito, observa-se que já foi devidamente examinada na instrução desta unidade técnica (peça 38) , referente ao pedido de reexame interposto pelo interessado: 
7.18. Por fim, observa-se que a questão da percepção de subsídios juntamente com quintos/décimos em proventos de aposentadoria de membros do Ministério Público não se encontra sobrestada, tendo o TCU, em diversos julgados, se manifestado pela ilegalidade (cf., e.g., Acórdão 1349/2020-TCU-Plenário, rel. Min. Bruno Dantas) . 
6.7. 	Não há, portanto, a omissão alegada pelo embargante. 
CONCLUSÃO 
7. Diante do exposto, conclui-se que não há vícios de omissão no acórdão embargado e, por via de consequência, opina-se pela rejeição dos embargos de declaração. 
PROPOSTA DE ENCAMINHAMENTO 
8. Diante do exposto, com base no art. 48 da Lei n. 8.443/92, submete-se o presente processo à consideração superior, propondo-se a adoção das seguintes medidas: 
a)	conhecer dos embargos de declaração, para, no mérito, rejeitá-los; 
b)	informar o embargante e demais interessados do acórdão a ser proferido, destacando que o relatório e o voto que o fundamentam podem ser acessados por meio do endereço eletrônico www.tcu.gov.br/acordaos.
É o relatório.

Gean Carlos Ferreira de Moura Aguiar (61.174/OAB-DF), Marcelo Winch Schmidt (53.599/OAB-DF) e outros, representando Eugenio Jose Guilherme de Aragão.

Procurador Júlio Marcelo de Oliveira.

APOSENTADORIA. PERCEBIMENTO CUMULADO INDEVIDO DA VERBA DE SUBSÍDIO COM A VANTAGEM DE "QUINTOS/DÉCIMOS". ILEGALIDADE. NEGATIVA DE REGISTRO. PEDIDO DE REEXAME. JURISPRUDÊNCIA FIRMADA PELO STF. CONHECIMENTO E NÃO PROVIMENTO. EMBARGOS DE DECLARAÇÃO. ARGUMENTOS JÁ ENFRENTADOS EM SEDE DE RECURSO. AUSÊNCIA DA OMISSÃO ALEGADA. CONHECIMENTO E REJEIÇÃO.

APOSENTADORIA (APOS)

Secretaria de Recursos (Serur); Secretaria de Fiscalização de Integridade de Atos e Pagamentos de Pessoal e de Benefícios Sociais (Sefip).

Cuida-se de embargos de declaração opostos pelo Sr. Eugênio José Guilherme de Aragão, membro aposentado do MPF contra o Acórdão 3000/2021-TCU-Segunda Câmara (peça 49) , que negou provimento a pedido de reexame interposto do Acórdão 5214/2020-TCU-Segunda Câmara, rel. Min. Ana Arraes, que por seu turno julgou ilegal ato de concessão de aposentadoria exarado pelo Ministério Público Federal, em razão do percebimento indevido de subsídio em parcela única com a vantagem denominada "quintos/décimos", incorporada pelo exercício de cargo comissionado, e negou-lhe registro.
2.	Presentes os requisitos de admissibilidade fixados no art. 34, § 2º da Lei 8.443/1992, c/c o art. 287, § 3º do RI/TCU, conheço dos embargos, em ratificação ao Despacho por mim proferido à peça 60 e ao exame de admissibilidade procedido pela Serur às peças 61-62.
3.	O embargante aduz, em suma, a existência de omissão no acórdão embargado, que: i) não teria considerado diretriz normativa expressa que garantiria o recebimento cumulado de VPNI (quintos) com o subsídio, quais sejam: o art. 4º, III, da Res. CNMP 09/2006 c/c art. 287, §1º da Lei Complementar nº 75/93; ii) não houve manifestação sobre o pedido de sobrestamento do feito até o julgamento de mérito da ADI 3834 pelo Supremo Tribunal Federal ou, subsidiariamente, que seja remetido para julgamento conjunto com o processo TC nº Processo 017.382/2006-7, em curso nesta Corte.
4.	 A Secretaria de Recursos, em manifestação reproduzida no relatório precedente, manifesta-se pelo conhecimento dos embargos e, no mérito, pela sua rejeição, por entender inexistentes as alegadas omissões. 
5.	Acompanho a manifestação da Serur, no sentido de conhecer dos presentes aclaratórios e, no mérito, rejeitá-los, por entender inexistentes as omissões objurgadas. 
6.	De fato, em seus pedidos de reexame, o embargante e a Procuradoria-Geral da República argumentaram que (peça 25, p. 18-19) :
7.9. Ademais, cumpre salientar que o art. 4º, III, da Res. CNMP 09/2006, que garante o percebimento da VPNI (quintos) cumulado com o subsídio ao ora peticionante, é objeto de ação direta de inconstitucionalidade, a qual tramita no e. Supremo Tribunal Federal sob a relatoria do e. Min. Roberto Barroso sob o nº 3834, que ainda se encontra pendente de julgamento.
7.10. E, diferente do que se afirmou no Acórdão 6.737/2020, que rejeitou os embargos de declaração, no sentido de que a decisão do e. STF não afetaria a conclusão adotada pelo Tribunal de Contas, há de se ponderar que, em verdade, a decisão que vier a declarar a constitucionalidade do percebimento da VPNI (quintos) com o subsídio para os membros do Ministério Público da União, terá efeitos erga omnes, de modo que qualquer decisão em contrário, inclusive deste e. TCU, poderá ser questionada perante o e. STF. Tal situação é suficiente a demonstrar a necessidade de suspensão do presente processo até o julgamento de mérito da ADI 3834.
7.	A esse respeito, a Secretaria de Recursos refutou esse argumento em sua manifestação transcrita no relatório do acórdão embargado (peça 51, p. 10, item 7.18) :
7.18. Por fim, observa-se que a questão da percepção de subsídios juntamente com quintos/décimos em proventos de aposentadoria de membros do Ministério Público não se encontra sobrestada, tendo o TCU, em diversos julgados, se manifestado pela ilegalidade (cf., e.g., Acórdão 1349/2020-TCU-Plenário) .
8.	Além disso, a Exma. Ministra a quo Ana Arraes enfrentou o mesmo argumento no voto (peça 18) proferido no Acórdão 6737/2020-TCU-Segunda Câmara (peça 17) , que rejeitou os embargos opostos do Acórdão 5214/2020-TCU-Segunda Câmara (peça 7) :
23. Por derradeiro, o embargante requereu a suspensão deste processo e de seus efeitos até que haja o julgamento da ADI 3834 pelo Supremo Tribunal Federal. Essa ação discute que o teor do art. 4º, inciso III, da Resolução CNMP 09/2006 - que admitiu a continuidade do pagamento da VPNI ("quintos") - estaria em desconformidade com o sistema de subsídio previsto no art. 39, §4º, da Constituição Federal.
24. Não há como deferir tal pleito.
25. Vigora neste Tribunal o princípio da independência das instâncias, não havendo óbice a que o TCU exerça a sua competência constitucional, contida no inciso III, art. 71, da CF, independentemente de haver ações judiciais em trâmite. 
9.	Reforço que esta Corte possui firme jurisprudência no sentido de que a existência de ações no Poder Judiciário e no TCU, ainda que com idêntico objeto, não induz litispendência, não enseja a suspensão do presente feito e não obsta a que o Tribunal delibere sobre os mesmos fatos, com a autonomia que lhe foi conferida pela Constituição da República, conforme ementas que colho da jurisprudência selecionada deste Tribunal:
"A existência de processos no Poder Judiciário e no TCU com idêntico objeto não caracteriza repetição de sanção sobre mesmo fato (bis in idem) nem litispendência. No ordenamento jurídico brasileiro vigora o princípio da independência das instâncias, em razão do qual podem ocorrer condenações simultâneas nas diferentes esferas jurídicas. O recolhimento do débito, em um ou outro processo, serve para comprovação de quitação e sana a dívida" (Acórdão 2006/2013-TCU-Primeira Câmara, rel. Min. Ana Arraes) 
"Não há bis in idem nem litispendência pelo fato de existirem processos no Poder Judiciário e no TCU pelos mesmos motivos". (Acórdão 1125/2010-TCU-Primeira Câmara, rel. Min. Valmir Campelo) 
"O TCU exerce a sua jurisdição independentemente das demais instâncias. O Tribunal possui competências próprias e privativas, estatuídas pela Constituição Federal e pela sua Lei Orgânica, inexistindo litispendência entre o processo do TCU e outro versando sobre idêntica matéria no âmbito do Poder Judiciário". (Acórdão 2964/2015-TCU-Plenário, rel. Min. Augusto Nardes) 
"Não existe litispendência entre processo do TCU e outro versando sobre idêntica matéria no âmbito do Poder Judiciário. À luz do princípio da independência das instâncias, o TCU exerce sua jurisdição independentemente das demais, gozando de competências próprias, estatuídas pela Constituição Federal e pela sua Lei Orgânica. (Acórdão 680/2015-TCU-Plenário, rel. Min. André de Carvalho) 
10.	No que se refere à suposta omissão relativa ao permissivo da Resolução CNPM 09/2006 c/c art. 287, § 1º, da Lei Complementar nº 75/1993, referida tese foi igualmente enfrentada nos autos, tanto no voto condutor que proferi quando do acórdão recorrido (peça 50) , quanto na análise empreendida pela Serur transcrita no relatório (peça 51, p. 9-10) , das quais retiro os seguintes excertos:
Voto condutor à peça 50, p. 2: 
"12. Quanto ao argumento recursal de que o pagamento da parcela de quintos encontra amparo na Resolução 9/2006 do Conselho Nacional do Ministério Público, ressalto que a referida norma não afasta a prerrogativa constitucional do TCU para apreciar atos sujeitos a registro.
13. A propósito, importa assinalar que, nos termos do art. 130-A, § 2º, inciso II, da Constituição Federal, a apreciação, pelo CNMP, da regularidade de atos administrativos praticados por membros ou órgãos do Ministério Público da União e dos Estados é feita sem prejuízo da competência do TCU: 
 (omissis) 
14. Com essa diretiva em mente, encareço não ter o constituinte originário ou mesmo o derivado estipulado qualquer salvaguarda para os atos editados pelo Ministério Público, subtraindo-os à análise desta Corte de Contas. Ao contrário, conferiu ampla autonomia ao Tribunal para, no exercício do controle externo, aferir a legalidade de todos os atos da espécie editados pela Administração Pública, aí incluídos, naturalmente, aqueles produzidos pelo Ministério Público. Nessa vertente, cito os Acórdãos 228/2021-TCU-Plenário, rel. Min. Benjamin Zymler e 1.062/2020-TCU-Plenário, rel. Min. Bruno Dantas". 
	(Relatório à peça 51, p. 9) :
"7.13. No que tange à Res. CNMP nº 09/2006, é de mister observar que o TCU tem a competência privativa prevista no art. 71 da Lei Maior (verbis) :
 (omissis) 
7.14. Assim, compete privativamente a esta Egrégia Corte de Contas apreciar, para fins de registro, a legalidade dos atos concessórios de aposentadoria. Nesse mister, cumpre a este Tribunal, também, examinar a constitucionalidade desses atos concessórios.
7.15. Nessa vereda, observou-se que o ato em reexame violou o art. 39, § 4º, da Constituição Federal, o que justificou o seu julgamento pela ilegalidade.
7.16. Por conseguinte, não merecem reparo as seguintes considerações do Excelentíssimo Senhor Ministro Bruno Dantas, por ocasião da apreciação do TC Processo 028.331/2009-0 (Acórdão 1063/2020-TCU-Plenário) :
14. Em relação ao fato de o pagamento da parcela de quintos decorrer da Resolução 9/2006 do Conselho Nacional do Ministério Público, ressalto que isso não afasta a prerrogativa constitucional do TCU para apreciar atos sujeitos a registro. Aliás, importa frisar que, nos termos do art. 130-A, § 2º, inciso II, da Constituição Federal, a apreciação, pelo CNMP, da regularidade de atos administrativos praticados por membros ou órgãos do Ministério Público da União e dos Estados é feita sem prejuízo da competência do TCU.
15. Não é demais lembrar que as atribuições do Congresso Nacional, em sede de controle externo, exercidas com o auxílio do Tribunal de Contas da União, decorrem diretamente do texto constitucional, restando clara, no art. 71, inciso III, da Carta Magna, a competência da Corte de Contas para verificar a aderência de atos de aposentadoria à legislação aplicável". 
11.	Desse modo, conclui-se que o embargante deseja rediscutir questões de mérito já enfrentadas pela Corte nos julgados precedentes, o que não se coaduna com a via eleita dos embargos de declaração. 
Em razão do exposto, VOTO por que o Tribunal adote o Acórdão que ora submeto à apreciação deste Colegiado
TCU, Sala das Sessões Ministro Luciano Brandão Alves de Souza, em 25 de janeiro de 2022.
RAIMUNDO CARREIRO 
Relator